臺灣高等法院臺中分院民事裁定
111年度撤字第1號
原      告  蔡招治  
被      告  蔡永盛  
            詹元幟  
上列當事人間第三人撤銷之訴事件，原告對於中華民國110年9月
8日本院109年度上易字第663號蔡永盛與詹元幟間債務人異議之
訴確定判決，提起撤銷訴訟，本院裁定如下：
    主  文
原告之訴駁回。
訴訟費用由原告負擔。
    理  由
一、按有法律上利害關係之第三人，非因可歸責於己之事由而未
    參加訴訟，致不能提出足以影響判決結果之攻擊或防禦方法
    者，得以兩造為共同被告對於確定終局判決提起撤銷之訴，
    請求撤銷對其不利部分之判決。但應循其他法定程序請求救
    濟者，不在此限，民事訴訟法第507條之1定有明文。次按再
    審之訴，應於30日之不變期間內提起；前項期間，自判決確
    定時起算，判決於送達前確定者，自送達時起算；其再審之
    理由發生或知悉在後者，均自知悉時起算。但自判決確定後
    已逾5年者，不得提起；再審之訴不合法者，法院應以裁定
    駁回之，同法第500條第1項、第2項、第502條第1項分別定
    有明文。上開規定，於第三人撤銷之訴準用之，為同法第50
    7條之5所明定。
二、原告提起本件第三人撤銷之訴係主張：
  ㈠被告蔡永盛（下逕稱姓名）以其為坐落彰化縣○○鄉○○段0000
    地號土地（下稱00-0地號土地）所有人，於103年6月9日與
    伊及訴外人蔡○○簽訂土地更換契約書（下稱系爭契約），約
    定蔡永盛以其所有00-0地號土地，換回被告詹元幟（下逕稱
    姓名）所有同上段00地號土地（下稱00地號土地）及蔡○○所
    有同上段00-0地號土地持分與地上物名義，蔡永盛依系爭契
    約有權占用00地號及00-0地號土地，對詹元幟提起債務人異
    議之訴即本院109年度上易字第663號（下稱本院663號）。
    　
　㈡惟00及00-0地號土地，均係由重測前○○段0000地號土地（下
    稱母地號），母地號土地原為蔡萬戶所有，因其生前積欠伊
    債務未清償，故移轉母地號土地相當於面積661.2平方公尺
    之應有部分以抵償欠債，伊並指定過戶登記在詹元幟名下。
    而母地號土地經共有人訴請分割共有物，經原審法院99年度
    訴字第920號分割共有物事件（下稱分割前案）判決分割，0
    0-0地號土地於108年2月20日以「判決移轉」（即本院106年
    度上字第343號、最高法院107年度台上字第1915號民事判決
    ）為登記原因，返還登記為蔡萬戶繼承人（含上訴人）公同
    共有。伊為蔡萬戶之債權人，且為00-0地號土地之公同共有
    人，自係有法律上利害關係之第三人，663號事件竟未通知
    伊參加系爭訴訟，爰提起第三人撤銷之訴，請求撤銷本院66
    3號蔡永盛與詹元幟間債務人異議之訴判決（下稱原確定判
    決）。
　三、經查：
  ㈠原確定判決，為上訴利益未逾150萬元之第二審判決，不得上
    訴第三審，於民國110年9月8日宣示時即告確定，業經本院
    調閱上開民事卷宗核閱無訛。原告遲至111年5月16日始提出
    本件第三人撤銷之訴（見本院卷第5-48頁），顯已逾30日之
    不變期間，自應於起訴狀內表明其遵守不變期間之證據；若
    主張撤銷理由知悉在後，亦應就其所主張知悉在後之具體事
    實，於起訴狀中表明，且提出已遵守不變期間之證據，否則
    其第三人撤銷之訴即未符法定之程式而不合法。　
　㈡查蔡永盛依系爭契約，對原告及詹元幟提起所有權移轉登記
    等事件，經彰化地院109年度訴字第444號事件受理（下稱彰
    化地院444號事件），請求原告及詹元幟應於蔡永盛將00-0
    地號土地，其中面積661.2平方公尺分割出（即分割遺產案
    分割出之部分土地），再將該部分之所有權移轉登記予詹元
    幟之同時，詹元幟應將00地號土地，面積661.2平方公尺之
    所有權移轉登記予蔡永盛，並將該部分土地交付予蔡永盛，
    此有彰化地院444號事件109年12月8日之判決可稽（本院卷
    第57-64頁）；又查原告亦曾於本院第663號行準備程序時到
    庭就下列事項作證：一、系爭契約書是否為其所為？二、系
    爭契約書上記載00、00之0、00之0地號土地分別為詹元幟、
    蔡○○、蔡永盛（嗣後判決應移轉蔡永盛、蔡永達、蔡永豐、
    蔡○○、朱瑞輝、朱敏鳳、朱偉銘、朱偉碩、蔡友枝、蔡秋月
    、蔡秋惠、蔡招治等12人公同共有）所有，其當時非所有人
    ，為何於系爭契約上簽名並按指印？三、締結系爭契約事先
    有無徵得詹元幟授權？或事後取得詹元幟追認？四、系爭契
    約記載「因種種因素暫時登記以上之地號」，種種因素為何
    ？五、系爭契約書上記載「日後丙方（蔡永盛）有權利要求
    以00-0換回甲方00、乙方00-1的土地持分包含地上物」為何
    意？（見本院663號卷第107-109頁），此有本院依職權調閱
    之本院663號事件卷宗可憑。上述所述事項均為本件原告提
    起第三人撤銷之訴所主張之事由，則原告提起本件第三人撤
    銷之訴所主張之事由，原告於上揭彰化地院109年12月8日判
    決前即已知悉，自無撤銷理由知悉在原確定判決110年9月8
    日確定後之可能。如前㈠述，原告於原確定判決110年9月8日
    確定後，遲至111年5月16日始提起本件第三人撤銷之訴（見
    本院卷第5頁之收文戳），已逾30日之不變期間。依首揭說
    明，即不得提起本件第三人撤銷之訴。是原告提起本件第三
    人撤銷之訴，為不合法，應予駁回。
三、據上論結，本件原告之訴為不合法，爰裁定如主文。　　
中　　華　　民　　國　　111 　年　　6 　　月　　29　　日
           民事第三庭     審判長法　官  黃玉清
                                法　官  許旭聖
                                法　官  涂秀玲
正本係照原本作成。
不得抗告。
                                書記官  卓佳儀
　　　　　　　　　　　　　　　　 
中　　華　　民　　國　　111 　年　　6 　　月　　29　　日